臺灣苗栗地方法院刑事判決　　　　　　　 92年度易字第209號
公　訴　人　臺灣苗栗地方法院檢察署檢察官
被　　　告　戊○
指定辯護人　本院公設辯護人庚○○
上列被告因侵占案件，經檢察官提起公訴（91年度偵字第832 號
），及追加起訴，本院判決如下：
    主  文
戊○偽造有價證券，處有期徒刑參年陸月。偽造票面金額新台幣
15萬元之本票壹紙（票據號碼0000000 號，發票人丁淑霞，發票
日民國90年4 月18日）、90年4 月16日不動產買賣契約書付款欄
中「第參次款」項下偽造「己○○」之署押壹枚均沒收。
    事  實
一、戊○自民國（下同）88年間起，即在位於苗栗縣苗栗市○○
    街19號「大苗房屋」商號擔任業務專員，負責仲介客戶房地
    買賣，並代理「大苗房屋」與客戶簽訂仲介契約，及收取簽
    約金等業務，為從事業務之人，而「大苗房屋」係由乙○○
    與丁○○共同出資，以乙○○名義設立登記，丁○○擔任總
    經理並實際經營該商號。詎戊○於90年4 月至同年5 月間，
    因投資房地產失敗，竟意圖為自己不法之所有，並基於業務
    侵占之概括犯意，於下列時、地，分別有連續業務侵占、偽
    造有價證券及行使偽造私文書之犯行：
（一）戊○於90年4 月5 日，在苗栗縣苗栗市○○街5 號3 樓丙○○住處，代理「大苗房屋」與丙○○簽訂『委託議價契
      約書』，仲介丙○○以其妻丁淑霞（現已更名為甲○○）
      之名義，向大眾銀行購買坐落苗栗縣頭屋鄉北坑村1 鄰田
      窩5 之45號之房地（以下簡稱系爭房地），該契約約定戊○代理「大苗房屋」以總價新台幣（下同）205 萬元向售
      方大眾銀行議價，議價金約定為3 萬8 千元，若議價成功
      議價金轉為仲介費用之一部，全部之仲介費則約定為4 萬
      5 千元，丙○○於同日在其上開住處交付議價金3 萬8 千
      元予戊○，戊○明知該3 萬8 千元應轉交給大苗房屋，然
      竟全部予以侵占入己。
（二）戊○因已議價成功，乃於90年4 月15日，在丙○○上開住
      處，向丙○○收取10萬元之簽約金後，於翌日（即16日）
      ，在大眾銀行台中分行，代理丙○○與大眾銀行就系爭房
      地簽訂『不動產買賣契約書』，戊○並將該10萬元簽約金
      交給大眾銀行之承辦員己○○簽收。
（三）戊○復於90年4 月18日在丙○○上開住處，向丙○○收取
      15萬元之用印款及剩餘之7 千元仲介費（即約定4 萬5 千
      元之仲介費用，扣除已轉作仲介費用之議價金3 萬8 千元
      ），共計15萬7 千元，丙○○並將其妻丁淑霞所簽發票面
      金額180 萬元之商業本票1 張（票據號碼為0000000 號）
      及丁淑霞之印章1 顆同時交給戊○，授權戊○代理辦理系
      爭房地設定抵押貸款及移轉所有權之用（按房屋總價金約
      定為205 萬元，扣除簽約金10萬元及用印款15萬元後，剩
      下180 萬元即是尾款，該尾款如以系爭房地向大眾銀行辦
      理抵押貸款，依上開『不動產買賣契約書』之約定，需另
      簽發票面金額180 萬元之本票，交給大眾銀行作為貸款之
      擔保，但實際貸款金額，如後所述僅有170 萬元）。戊○
      收到上開15萬7 千元現金、丁淑霞之180 萬元本票1 張及
      丁淑霞之印章1 顆後，僅於90年4 月24日，將其中之18 0
      萬元本票1 張交給大眾銀行，對應交給大苗房屋之仲介費
      用餘款7 千元，及應交給大眾銀行之用印款15萬元，又全
      部予以侵占入己，戊○為掩飾其侵占15萬元用印款之犯行
      ，竟未獲得丙○○及丁淑霞之同意，於同日即92年4 月24
      日，在大眾銀行台中分行，以丁淑霞名義簽發票面金額15
      萬元之商業本票1 紙（票據號碼為0000000 號），並持所
      保管丁淑霞之印章在本票上蓋章，而偽造丁淑霞之本票，
      復將該偽造之本票，交給不知情之大眾銀行承辦人員而行
      使之，用以替代15萬元之用印款。
（四）戊○復於90年5 月21日，在丙○○上開住處，又向丙○○
      收取購屋款10萬元後，未交給大眾銀行，第三次予以侵占
      入己後，並為取信丙○○，事後在不動產買賣契約書最後
      之付款欄中之「第參次款」項下，偽填『90.5.21 、壹拾
      萬元正、己○○』之字樣，用以表示大眾銀行承辦人員己○○已於90年5 月21日收取購屋款10萬元，並於同日將該
      不動產買賣契約書交回丙○○而行使之，足以生損害於己○○本人。總計戊○將應交給大苗房屋之仲介費4 萬5 千
      元，及應交給大眾銀行之用印款15萬元、購屋款10萬元，
      前後侵占之金額共29萬5 千元。
（五）嗣於90年5 月下旬，丙○○因遲遲未獲大眾銀行通知辦理
      房屋過戶登記，於是打電話給承辦員己○○，己○○稱未
      收到購屋款，丙○○乃將不動產買賣契約書之收款欄傳真
      給己○○，己○○看完後回電稱「第參次款10萬元」部分
      不是她簽收的，丙○○與己○○通完電話後，馬上以電話
      向大苗房屋經理邱雲清詢問並告以上情，大苗房屋獲悉後
      ，經總經理丁○○追問戊○，戊○始坦承上開侵占之犯行
      ，丙○○為求能順利過戶再湊10萬元給大眾銀行，至大苗
      房屋除賠償丙○○多支出之10萬元外，另向大眾銀行支付
      丙○○遭侵吞之購屋款25萬元，以完成系爭房地過戶登記
      ，另貸款金額則從180 萬元減為170 萬元。而戊○則於90
      年5 月30日簽立切結書，同意歸還所侵占之金額，惟因事
      後仍未償還大苗房屋分文，大苗房屋於是提出告訴。
二、案經大苗房屋負責人乙○○訴請臺灣苗栗地方法院檢察署檢
    察官偵查起訴，及由公訴檢察官追加起訴。
    理  由
一、訊據被告戊○矢口否認有右揭犯行，辯稱：伊不是大苗房屋
    所聘用之職員，伊跟大苗房屋沒有契約關係，丙○○部分是
    屬於私人買賣，直接委託伊跟銀行買，不需經過大苗房屋，
    不需將仲介費用交給大苗房屋；伊雖有使用丙○○所交付之
    購屋款沒有錯，但這是先向丙○○夫妻借用的；伊雖用丁淑
    霞名義簽發15萬元本票，但這是應大眾銀行代書要求，在簽
    約款及用印款支付同時簽發的；伊雖有在付款欄上簽己○○
    名字，但伊沒有偽造私文書之故意云云。經查：
（一）被告戊○雖否認其係大苗房屋所聘用之職員，且否認本件
      系爭房地買賣是大苗房屋所仲介之案件，然有以下之證據
      足以拆穿其謊言：
（1）證人即大苗房屋之負責人乙○○於92年7 月31日到院證述
     ：「（問：被告是否你們大苗房屋的員工？）對。」等語
     屬實（參見本院審理卷第76頁），另證人即大苗房屋之總
     經理丁○○亦於同日到院證述：「（問：本件被告是否大
     苗房屋的業務員？）是。」˙˙「（問：被告是誰聘用的
     ？）經理。」、「被告純粹從業務獎金抽成。」˙˙「（
     問：被告在公司有無辦公桌椅、電話？）有。」、「（問
     ：辦公設備是否要被告出資？）公司負責。」˙˙˙「（
     問：被告在大苗房屋任職有無名片？）有。」、「（問：
     被告仲介的客戶，是以大苗房屋的名義或個人名義？）公
     司名義。」、「（問：賣方跟大苗房屋訂立仲介契約有無
     書面？）有。」、「（問：書面的當事人是誰？）簽約的
     人是業務員，契約的主體是公司的負責人。」等語明確（
     參見本院審理卷第15頁至第19 頁）。 另大苗房屋總經理
     丁○○有將被告戊○列在其所經營之大德營造股份有限公
     司（以下簡稱大德公司）員工名單內，並參加勞工保險，
     有勞工保險局93年4 月2 日保承資字第09310142000 號函
     附被告戊○之投保單位基本資料查詢（參見本院審理卷第
     83頁至第86頁），而被告戊○亦向本院供承：該大德營造
     與大苗房屋都是在同一棟房屋辦公，都是一樣等語（參見
     本院審理卷二，第77頁），倘被告戊○若非是受僱於大苗
     房屋，大苗房屋之總經理何必以關係企業大德公司員工名
     義，幫被告戊○投保勞工保險？故被告戊○否認係大苗房
     屋員工，即非實在。
（2）被告戊○於案發後曾於90年5 月30日簽立切結書，同意歸
     還所侵占之金額，而依該份切結書內容所載：「立切結書
     人戊○於90年5 月30日因侵占公司客戶丙○○買賣房屋訂
     金28萬元，所以向公司申貸支28萬元整並切結言明還款方
     式及期限。一、˙˙˙˙四、本人如未遵期清償上開金額
     或自行離職大苗房屋，願依業務侵占罪移送法辦。立切結
     書人：戊○˙˙˙。」等語，有上開切結書影本1 紙在卷
     足憑（參見90年度發查59號偵查卷第7 頁），倘被告戊○
     所稱丙○○向大眾銀行買受系爭房地，是其個人所作私的
     案件，與大苗房屋無涉，其又何須簽立該切結書？且該切
     結書明明白白載有「侵占公司客戶丙○○買賣房屋訂金」
     字樣，不容被告戊○空言否認。況證人己○○於93年12 月
     30日到院證述：「（問：是否知道大眾銀行跟甲○○（原
     名丁淑霞）不動產買賣案件？）知道。」、「（問：你們
     大眾銀行有無委託何人賣該房子？）沒有。」、「（問：
     妳知道他們為什麼跟你們買房子？）好像是大苗房屋來接
     洽。」、「（問：所謂的接洽是何意？）是我們承受擔保
     品的案件，好像是大苗公司的戊○說要來買這房子。」、
     「（問：戊○要買房子，是以他個人名義，還是以大苗公
     司人員來接洽？）大苗。」等語明確（參見本院審理卷二
     ，第47頁、第48頁），益證本件系爭房地買賣，是由戊○
     以大苗房屋名義仲介買賣雙方，而非以被告戊○個人名義
     為之。
（3）又證人丙○○於92年7 月31日當庭提出之「委託議價契約
     書」，是由被告戊○代理大苗房屋與丙○○之妻丁淑霞所
     簽訂，依該契約書內容所載：「茲收到丁淑霞小姐訂購坐
     落苗栗縣頭屋鄉北坑村1 鄰田窩5 之45號房屋連地乙戶之
     議價金3 萬8 千元整，雙方初步議定總價款為205 萬元整
     。˙˙˙˙˙大苗房屋為台端服務房地事宜，房地委託一
     律公開透明，絕無賺取任何差價，若有不實，相關人員願
     受法律制裁。˙˙˙買方：丁淑霞˙˙˙銷售人戊○，電
     話˙˙地址：苗栗市○○街19號，法定代理人：大苗房屋
     ，中華民國90年4 月5 日」等語，尤其該委託議價契約書
     內左上方附註欄印有下列事項：「附註：大苗房屋正派經
     營，敬請台端確認下列事項：一、大苗房屋備有內政部頒
     訂之要約書可供台端選擇。二、˙˙三、為方便產權移轉
     作業並保障買賣雙方權益，代書由大苗房屋指定信譽度良
     好之人負責辦理。四、大苗房屋為台端代覓本宗房地，應
     於簽約時給付大苗房屋服務費，為成交價的百分之2 ，請
     於簽約時一次付齊（服務費最底以6 萬元計）。五、大苗
     房屋同仁任何承諾，均應以書面為之。」等字眼，有委託
     議價契約書影本1 紙在卷足憑（參見本院審理卷一，第15
     2 頁），在在顯示仲介本件系爭房地買賣者是大苗房屋，
     絕非被告戊○個人名義。本院再參以大眾銀行係支付仲介
     費4 萬5 千元予大苗房屋，大苗房屋則開立統一發票予大
     眾銀行，有該銀行提出之明細分類帳及大苗房屋所開立之
     統一發票影本各1 紙在卷足憑（參見本院審理卷一，第21
     9 頁、第221 頁），如被告戊○認為其係私底下承接系爭
     房地買賣之仲介，與大苗房屋無關，何以不向大眾銀行要
     求仲介費？反由大苗房屋開立統一發票予大眾銀行？其又
     如何自圓其說？
（二）被告戊○向丙○○收取仲介費用4 萬5 千元（其中3 萬8
      千元是議價金，另7 千元是仲介費尾款），及用印款15萬
      元（即第2 次付款）、購屋款10萬元（即第三次付款）後
      ，有以下證據證明全數遭被告戊○私吞入己：
（1）證人丁○○於92年7 月31日到院證述：「（問：本署偵卷
     90年度發查字第59號內切結書，是否被告書立的？）是。
     」、「（問：此份切結書內，被告書立侵占公司客戶丙○○買賣房屋訂金28萬元，何意思？）被告收了客戶丙○○
     的價款，應該交給銀行。」、「（問：客戶丙○○跟你們
     大苗房屋有簽約？）有。」、「（問：簽何契約？）丙○○委託被告來向銀行申購房屋。」、「（問：何房屋？）
     苗栗縣頭屋鄉北坑村1 鄰田窩5 之45號。」、「（問：頭
     屋鄉的房子是誰買的？）容先生。」、「（問：容先生跟
     誰買的？）透過被告向銀行買的。」、「（問：丙○○有
     無就頭屋房子買賣跟你們公司簽訂委託契約？）有。」、
     「（問：該契約在哪裡？）容先生那裡有，被告沒有交回
     。」˙˙˙「（問：如何知道有該契約？）容先生拿這份
     契約到公司來，說他交了錢，為何房子交不出來。」、「
     （問：被告有無用大苗房屋的名義跟丙○○簽訂契約？）
     有。」、「（問：如何知道有？）容先生有帶契約到公司
     追討。」、「（問：契約內容？）委託被告來向銀行承購
     房子。」、「（問：該案後來如何進行？）拿了容先生的
     28萬元訂金，沒有去買房子，我們將錢還給容先生，其他
     業務應該是容先生跟銀行直接接洽。」˙˙˙「（問：28
     萬元，究竟由被告還給丙○○，還是公司？）公司。」、
     「（問：你是否確定？）百分之百，有容先生提出的收據
     ，庭呈收據1 張（正本發還，影本附卷），18萬元我們直
     接還給銀行，10萬元用現金還給容先生。」˙˙「切結書
     裡面寫的很清楚，他要怎麼還，本票都開出來了。」˙˙
     ˙「（問：仲介費用是要先繳給公司？）是。」等語明確
     （參見本院審理卷一，第19頁至第24頁、第29頁至第30 頁
     ），並有證人丁○○當庭提出大苗房屋於90年7 月4 日，
     代被告戊○退款予丙○○10萬元，由容國明所書立之「收
     據」影本1 紙在卷足憑（參見偵查卷第136 頁）。
（2）證人丙○○曾先後兩次到院證述系爭房地買賣訂約及交款
     之過程如下：
     證人丙○○先於92年7 月31日到院證述：「（提示丁○○剛所庭呈的收據，問：是否有收受大苗房屋該款項？）
     有。」、「（問：大苗房屋是否返還如收據上所記載的10
     萬元？）是。」、「（問：收據上的簽名是你寫的？）是
     。」、「（問：日期是90年7 月4 日？）日期我不知道，
     但我有收到該錢。」˙˙˙「（問：於90年間有支付款項
     給被告？）有。」、「（問：為什麼會支付款項給被告？
     ）90 年4月5 日我們委託大苗房屋，有一份委託議價契約
     書，我去談，我請大苗房屋戊○去談，買受人是我太太丁
     淑霞。買頭屋鄉北坑村1 鄰田窩5 之45號，總價205 萬元
     。議價金是3 萬8 千元，如果談成的話，議價金轉入仲介
     費。」、「（問：跟大苗房屋的仲介契約內容？）90年4
     月5 日委託他們買房子，房子是另外一家仲介公司苗栗房
     屋帶我們去找，但價錢談不下來，較高，所以我們委託大
     苗房屋去議價。」、「（問：議價金額是205 萬元？）是
     。」、「（問：仲介費用如何算？）服務費4 萬5 千元，
     在委託契約書附註的第四點可以看出來。（4 萬5 千元被
     被告指印蓋住，但從背面可以透視）」、「（問：你提出
     的委託議價契約書，何人跟你簽訂？）被告。」、「（問
     ：根據契約書上面的當事人，是大苗房屋？）對。」、「
     （問：如何找到大苗房屋？）我們要買房子，所有苗栗地
     區的仲介都有去看。」˙˙˙「（問：委託大苗房屋議價
     過程？）90年4 月15日在苗栗市○○街家裡（門牌忘記了
     ）將現金10萬元簽約金交給被告跟大眾銀行進行簽約。」
     、「（問：之前被告有跟你說已經議價成嗎？）有。90 年
     4 月5 日到90年4 月15五日，其中一天被告跟我說，已經
     談成了，準備10萬元現金簽約。」、「（問：你交給被告
     10萬元後，又發生什麼事情？）他給我一本不動產買賣契
     約書，代表雙方已經以205 萬元成交，並記載90年4 月16
     日大眾銀行有收到10萬元現金。」、「（問：後來呢？）4
     月18日被告又要向我收取現金15萬元，他說該款項是要用
     印。我有交給他，有寫收據。另外還有現金7 千元的服務
     費，寫在備註欄。7 千元是因為當初約定服務費4 萬5 千
     元，扣掉議價金3 萬8 千元，尾款是7 千元，所以那天交
     給15萬7 千元，還有交付1 張本票180 萬元，被告說這本
     票是買房子用的，5 月21日再交給被告現金10萬元，被告
     有寫收據給我，被告說是購屋款，5 月21日到5 月30日一
     直沒有收到大眾銀行的聯絡要通知辦理過戶，因為在契約
     書第4 條約定，要在90年4 月23日登記手續，大眾銀行一
     直沒有通知我們，我自己打電話給大眾銀行，大概是在90
     年5 月25日到5 月30日之間打的電話，我打電話給大眾銀
     行的己○○，對方說錢沒有收到，我就把不動產買賣契約
     書收款的簽名蓋章傳真給她，她說第3 次款90年5 月21日
     收到10萬元不是她簽名的，第1 次是己○○的筆跡。」、
     「（問：己○○是說第1 次款10萬元她有收到，她簽名的
     ，第3 次款10萬元，不是她簽名的？）是。」、「（問：
     之後如何處理？）我通完電話立即通知大苗房屋的理經邱
     雲清，跟他說這件事情，他就說會幫我處理，5 月30日就
     寫1 張切結書給我，以後房子買賣就我跟我哥哥直接跟大
     眾銀行面對面去處理。」、「（問：大苗房屋共支付28萬
     零9 百元，如何算出來？）我不知道28萬元，我知道25萬
     元，4 月18日現金15萬元，5 月21日現金10萬元，15萬元
     加10萬元為25萬元，大苗房屋幫被告出15萬元給大眾銀行
     ，我自己繳給大眾銀行10萬元，所以大苗房屋退還我10萬
     元。˙˙˙」˙˙˙˙「（問：180 萬元的本票是誰的字
     跡？）我太太。」、「（問：本票印章是誰蓋的？）我蓋
     的。」、「（問：印章不是交給被告那邊，怎會是你蓋的
     ？）90年4 月18日當天把現金15萬元、180 萬元的本票交
     給被告保管，還有用印。」、「（問：所謂用印何意思？
     ）買房子要用的。」、「（問：本件房屋是不是總價205
     萬元？）是。」、「（問：扣掉180 萬元，用本票支付，
     是否還尚須付現25萬元？）是。」、「（問：在90年4 月
     18日當天及之前，就已經付了25萬元？）沒錯。」、「（
     問：也已經付了服務費？）付了。」、「（問：所以，整
     個買賣的過程，不需要再另外支付15萬元？）沒錯。」、
     「（問：被告跟你當時除了仲介買賣契約外，有無私人借
     貸？）沒有。」˙˙˙˙「（問：契約的最後簽約手續，
     是否由你跟大眾銀行簽的？）是。」等語明確（參見本院
     審理卷一，第105 頁至第118 頁）。
     證人丙○○又於93年12月30日到院證述：「（問：議價
     金3 萬8 千元，有無交給被告？）有。」˙˙˙˙「（問
     ：10萬元是怎麼回事？）只知道是購屋款，不知道怎麼回
     事。」、「（問：實際貸款是否170 萬元？）是。」、「
     （問：為什麼貸款170 萬元？）剛剛10萬元部分，是要用
     來支付尾款180 萬元的貸款，所以只貸款170 萬元。」等
     語明確（參見本院審理卷二，第30頁、第39頁）。
（3）從證人丁○○及丙○○上開證詞以觀，足證被告戊○應交
     還給大苗房屋之仲介費4 萬5 千元（即3 萬8 千元＋7 千
     元=4萬5 千元），及應交給大眾銀行之購屋款25萬元（即
     15萬元＋10萬元=25 萬元），全部侵吞入己，至為灼明。
     雖被告戊○辯稱：是向丙○○及丁淑霞夫妻借的云云，然
     不僅為證人丙○○所否認，已如上述，且證人丁淑霞於93
     年12月30日亦到院證述：「（問：被告之前有無跟你們有
     借貸關係？）沒有。」等語明確（參見本院審理卷二，第
     41頁），故被告戊○借貸之說純屬虛構，自不足採信。
（三）被告戊○侵占丙○○交付之用印款15萬元後，未徵得丙○○及丁淑霞夫妻之同意或授權，利用其保管丁淑霞之印章
      ，偽造丁淑霞名義15萬元之商業本票1 紙，交給大眾銀行
      乙節，有下列之證據可以證明：
（1）證人丙○○於92年7 月31日向本院證述：「˙˙˙被告以
     我太太的名義開1 張本票15萬元，用途不明，這張本票是
     大眾銀行給我，上面不是我太太的簽名，印章是，印章交
     給被告保管，因他要辦理用印。」、「（問：被告有無告
     訴你或是你太太，有開立1 張15萬元的本票？）沒有。」
     、「（問：被告有無告知你或你太太將15萬元本票將給大
     眾銀行？）沒有。」等語屬實（參見本院審理卷一，第113
     頁、第114 頁）。；復於93年12月30日到院證述：「（問
     ：如果你知道被告侵占你交付的十五萬元現金，你還會同
     意被告用你太太的名義簽發本票嗎？）不會。」等語明確
     （參見本院審理卷二，第41頁、第42頁）。
（2）證人丁淑霞於93年12月30日到院證述：「（問：印章交給
     被告，處理哪些事情？）請他幫我們買房子˙˙˙。」、
     「（問：也包括用妳的名字去開本票？）我們全權授權他
     買房子的事情，我們也很相信他，但我們不知道他會去開
     本票。」、「（問：在妳的認知裡，妳授權他，他何時會
     用妳的印章？）辦理他認為買房子所需要的證件。」、「
     （問：還是妳不是很清楚，買房子以後需要辦理哪些手續
     ？）我們就是不是很清楚，才要委託他們辦理。」˙˙˙
     「（問：在簽完約時，被告有無跟你們說，他有幫妳簽1
     張15萬元的本票作為用印款，等到15萬元現金給銀行，銀
     行就把本票就還給你們？）忘記了。」˙˙˙「（問：妳
     拿印章給被告，全權他處理購屋事宜，妳剛剛說，妳不知
     道他會妳的印章去開本票，如果妳拿印章給他，他拿印章
     簽發本票去支付房屋的價款，妳會同意嗎？）我所謂的全
     權處理，就是他幫我們處理房子事情，如果他沒有詢問過
     我，我當然不同意他開我名義的本票。」、「（提示同上
     卷第154 頁180 萬元本票，第155 頁15萬元本票，問：是
     否妳簽的？）180 萬元本票是我簽的，15萬元的本票不是
     我簽的。」、「（問：15萬元的名字、地址，是否妳的字
     跡？）不是。」、「（問：事後被告簽了本票後，有無告
     訴妳？妳是否知道？是否有聽過妳先生提過？）都沒有。
     」、「（問：剛才房屋價款的支付，是妳處理，還是妳先
     生？）大部分是我先生。」、「（問：妳的部分，只是簽
     180 萬元本票？）對。」等語明確（參見本院審理卷二，
     第10頁至第12頁、第14頁至第15頁）。
（3）從證人丙○○及丁淑霞上開證詞觀之，可以確定其夫妻二
     人根本不知被告戊○有利用保管丁淑霞印章之機會，偽造
     票面金額15萬元之本票1 紙交給大眾銀行，且從未授權或
     同意被告戊○可以如此為之。又從卷附票號0000000 號票
     片金額15萬元之商業本票，與票號0000000 號票面金額18
     0 萬元之商業本票（參見本院審理卷一，第154 頁、第15
     5 頁）觀之，兩者筆跡顯非出於同一人之手，足見票面金
     額15萬元之商業本票，應係被告戊○所偽造，用以掩飾其
     侵吞用印款15萬元甚明。
（四）被告戊○侵吞丙○○夫妻所交付之購屋款10萬元後，有以
      下證據可以證明被告戊○為掩飾其侵占犯行，在買賣契約
      書之收款明細表「第三次款欄」內，偽造己○○之簽名，
      用以矇騙丙○○、丁淑霞夫妻：
（1）證人丙○○向本院證稱：依買賣契約書第4 條約定，要在9
     0 年4 月23日辦理登記手續，大眾銀行一直沒有通知我們
     ，我自己打電話給大眾銀行，大概是在90年5 月25日到5
     月30日之間打的電話，我打電話給大眾銀行的己○○，對
     方說錢沒有收到，我就把不動產買賣契約書收款的簽名蓋
     章傳真給她，她說第3 次款90年5 月21日收到10萬元不是
     她簽名的等語明確，已如前述。
（2）證人己○○於93年12月30日到院證述：「（問：本件不動
     產買賣契約書有兩份，260 萬元這1 份的收款明細有妳的
     簽名，另外1 份205 萬，妳沒有在收款明細簽名？）我當
     初是簽205 萬元的那份契約，是在收10萬元後簽名的，260
     萬那份契約，是在93年2 月地檢署那邊才看到，但260 萬
     元那份契約的收款明細第一行（90年4 月16日）是我簽名
     ，第三行（90年5 月21日）不是我的簽名。」等語明確（
     參見本院審理卷二，第54頁、第55頁）。
（3）被告戊○於93年1 月14日向本院供稱：「（問：何時決定
     在不動產買賣契約書付款欄，填載己○○字樣？）我收了
     丙○○10萬元之後。」、「（問：丙○○說在90年5 月21
     日把10萬元交給你，你在90年5 月21日以後才決定簽寫己○○？）對。」˙˙˙「（問：為了何原因，簽己○○的
     名字？）那時候這筆錢我無法補回去。」等語屬實（參見
     本院審理卷一，第182 頁、第183 頁）。並有被告戊○在
     不動產買賣契約書後附收款明細第三次款欄內偽造「己○○」之署押1枚在卷足憑（參見本院審理卷一，第163 頁）
     。顯然被告戊○為掩飾其侵吞丙○○所交付之購屋款10萬
     元，始起意偽造己○○之署押，以便敷衍丙○○、丁淑霞
     夫妻。
（五）綜上所述，被告丙○○前開所辯，均為事後卸責之詞，委
      不足採。事證明確，被告戊○上開之犯行，洵堪認定，應
      依法論科。
二、被告戊○侵占丙○○交付之購屋款及大苗房屋之仲介費，係
    犯刑法第336 條第2 項之業務侵占罪；被告戊○偽造丁淑霞
    名義之本票，係犯刑法第201 條第1 項之偽造有價證券罪；
    被告戊○偽造己○○名義之收款明細，復持以行使，係犯刑
    法第216 條、第210 條之行使偽造私文書罪。被告戊○盜用
    丁淑霞之印章行為，係偽造有價證券之階段行為；又被告戊○行使偽造有價證券之低度行為，應為偽造有價證券之高度
    行為所吸收，均不另論罪。被告戊○偽造己○○之署押，係
    偽造私文書之階段行為；又被告戊○偽造私文書之低度行為
    ，應為行使偽造私文書之高度行為所吸收，均不另論罪。被
    告戊○先後3 次侵占之犯行，時間緊接，所犯罪名之構成要
    件相同，顯係基於概括之犯意而為，應依連續犯之規定論以
    一罪，並依法加重其刑。被告戊○雖曾向本院供稱：簽發15
    萬元本票及簽己○○姓名是臨時起意云云，然從被告戊○前
    後3 次業務侵占犯行之過程觀之，其偽造15萬元本票及偽造
    己○○名義之收款明細，顯係為掩飾其侵占購屋款之犯行，
    與其所犯之業務侵占，有方法結果之牽連關係，並非犯意個
    別之數罪，故被告戊○所犯上開業務侵占、偽造有價證券及
    行使偽造私文書三罪間，有方法結果之牽連關係，應依刑法
    第55條後段牽連犯之規定，從一重之偽造有價證券罪處斷。
    爰審酌被告戊○係因投資房地產失敗，一時失慮，致犯本案
    ，被害人大苗房屋已向本院表示不再追究，被害人丙○○受
    害部分已由大苗房屋代為墊付，及被告戊○犯後未能坦白承
    認，猶飾詞狡辯，並無悔意等一切情狀，量處被告戊○如主
    文所示之刑，以資懲儆。
三、至偽造票面金額新台幣15萬元之本票1 紙（票據號碼000000
    0 號，發票人丁淑霞，發票日90年4 月18日），應依刑法第
    205 條之規定宣告沒收。另在90年4 月16日不動產買賣契約
    書付款欄中「第參次款」項下偽造「己○○」之署押1 枚，
    應依刑法第219 條之規定宣告沒收。
據上論斷，應依刑事訴訟法第299 條第1 項前段，刑法第56條、
第201 條第1 項、第205 條、第210 條、第216 條、第219 條、
第336 條第2 項、第55條後段，罰金罰鍰提高標準條例第1 條前
段，判決如主文。
本案經檢察官黃智勇到庭執行職務。
中　　華　　民　　國　　94　　年　　2　　月　　25　　日
                  刑事第二庭  審判長法 官 林 燦 都
                                    法 官 張 文 毓
                                    法 官 柳 章 峰
以上正本證明與原本無異。
如不服本判決應於送達後10日內向本院提出上訴狀（須附繕本）
。
中　　華　　民　　國　　94　　年　　2 　　月　　25　　日
                                　　書記官　歐明秀
附錄本案論罪科刑法條全文
刑法第201條第1項：
意圖供行使之用，而偽造、變造公債票、公司股票或其他有價證
券者，處三年以上十年以下有期徒刑，得併科3 千元以下罰金。
刑法第210條
 (偽造變造私文書罪)
偽造、變造私文書，足以生損害於公眾或他人者，處五年以下有
期徒刑。
刑法第216條
 (行使偽造變造或登載不實之文書罪)
行使第條至第條之文書者，依偽造、變造文書或登載不實事項或
使登載不實事項之規定處斷。
刑法第336條第2項：
（ 業務侵占罪)
對於業務上所持有之物，犯前條第 1 項之罪者，處六月以上五年
以下有期徒刑，得併科3千元以下罰金。
